臺灣士林地方法院交通事件裁定　　　　　　　　　　九十三年度交聲字第三八五號
　　原處分機關　臺北巿交通事件裁決所
　　異　議　人　甲○○
　　即受處分人
右列異議人即受處分人因違反道路交通管理處罰條例案件，對於臺北市交通事件裁決
所於民國九十三年五月二十五日所為之處分（原處分案號：北市裁三字第裁二二─一
Ａ0000000號），聲明異議，本院裁定如左：
    主  文
異議駁回。
    理  由
一、原處分意旨略以：異議人甲○○所有車號ＳＨ─○四二二號自小客車，於民國九
    十三年四月二十六日上午十時許，在臺北市○○街一四○巷十一弄五號前，經臺
    北市停車管理處交通助理員舉發「停車位置不依規定」之違規，爰依道路交通管
    理處罰條例第五十六條第一項第九款規定，裁處罰鍰新臺幣（下同）六百元。
二、聲明異議意旨略以：異議人雖不否認有於前揭時、地停車之事實，惟該處為私有
    土地，且為一封閉社區，並非作為公眾車輛通行之道路，該私有地內所停放之車
    輛皆屬於附近住戶所有，故此應屬私有地內住戶之自行規範行為，並不構成違規
    停車之要件，爰依法聲明異議云云。
三、按汽車駕駛人停車時，有停車時間、位置、方式、車種不依規定者，處新臺幣六
    百元以上一千二百元以下罰鍰，道路交通管理處罰條例第五十六條第一項第九款
    定有明文。又停車時應依車輛順行方向緊靠道路右側，但單行道應緊靠路邊停車
    ；其右側前後輪胎外側距離緣石或路面邊緣不得逾四十公分，在單行道左側停車
    時，比照辦理，道路交通安全規則第一百十二條第二項規定甚明。而道路係指公
    路、街道、巷衖、廣場、騎樓、走廊或其他供公眾通行之地方，道路交通管理處
    罰條例第三條第一款亦有明文。
四、經查，異議人即受處分人甲○○所有車號ＳＨ─○四二二號自小客車，於民國九
    十三年四月二十六日上午十時許，在臺北市○○街一四○巷十一弄五號前停車之
    事實，此為異議人所不爭執；且異議人所有前開車輛之停放位置，其輪胎外側距
    離路面邊緣顯逾四十公分，亦有臺北市政府交通局九十三年五月三日北市交停字
    第一Ａ0000000號舉發違反道路交通管理事件通知單及違規採證照片各一
    張在卷足憑，並經本院核閱無訛，從而異議人於前揭時、地停車時，確有停車位
    置未依規定之違規情事，至為明確，堪予認定。至異議人雖以前揭情詞置辯，惟
    按既成道路符合一定要件而成立公用地役關係者，其所有權人對該土地即無從自
    由使用收益，司法院大法官會議釋字第四百號解釋意旨可資參照。而私有土地既
    成公眾通行之道路，如有公用地役關係之存在，此項道路之土地即已成為他有公
    物之公共用物，土地所有人雖有所有權，但其所有權之行使應受限制，不得違反
    供公眾通行之目的，亦據交通部以七十六年十一月十四日交路（七六）字第○二
    六○一七號函釋在案，有臺北市停車管理處九十三年五月十一日北市停四字第○
    九三三三一六九九○○號書函一份附卷可稽。查本院核閱卷附之違規採證照片後
    ，發現異議人所有前開車輛之停放地點，其兩側之排水溝業已完成，並已舖設柏
    油路面，且兩旁尚有多數住戶，亦即此處為該社區住戶及與住戶生活有關之不特
    定人（例如住戶來訪之親友、送信之郵差等）出入所必經之地，足見該處乃供公
    眾通行之地方，故異議人前開車輛所停放之處所，應係道路交通管理處罰條例第
    三條第一款所指之「道路」，與非供公眾通行之私人土地不同，故異議人停車之
    上開地點，應屬於供公眾通行之道路，亦堪認定。再者，異議人所有前開車輛停
    放之巷道，既係提供附近住戶與不特定行人、車輛通行之用，為供公眾通行之既
    成道路，即具有公用地役關係存在，其所有權之行使應受限制，自不得違反供公
    眾通行之目的而任意違規停車，是異議人所辯上情應係事後卸責之詞，洵不足採
    。從而異議人停車時未依規定將其車輛緊靠路邊停放，顯有「停車位置不依規定
    」之違規情形，本件異議人之違規事證已臻明確，原處分機關依道路交通管理處
    罰條例第五十六條第一項第九款之規定，裁處異議人罰鍰六百元，核無不當。本
    件異議為無理由，應予駁回。
據上論斷，應依道路交通管理處罰條例第八十七條第二項、道路交通案件處理辦法第
十九條，裁定如主文。
中　　　華　　　民　　　國　　九十三　　年　　　七　　　月　　二十二　　日
                              臺灣士林地方法院交通法庭
                                  法  官  陳  章  榮
右正本證明與原本無異。
如不服本裁定，應於裁定送達後五日內，向本院提出抗告狀。
                                  書記官  嚴  慧  萍
中　　　華　　　民　　　國　　九十三　　年　　　八　　　月　  　二  　　日
